【裁判字號】    97,交聲,121
【裁判日期】    970317
【裁判案由】    聲明異議
【裁判全文】
臺灣臺南地方法院交通事件裁定         97年度交聲字第121號
移送機關    交通部公路總局嘉義區監理所臺南監理站
異議人即    乙○○
受處分人
上列受處分人因違反道路交通管理處罰條例案件，對於交通部公
路總局嘉義區監理所臺南監理站民國97年1月21日所為之裁決處
分（處分案號：嘉監南字第裁74-M00000000號），聲明異議，本
院裁定如下：
    主  文
原處分撤銷。
乙○○不罰。
    理  由
一、原處分意旨略以：異議人即受處分人乙○○（下稱異議人）
    所有之車號ＶＪＬ－０二三號輕機車，於民國九十六年十二
    月四日十時三十五分許，在台南縣永康市○○路六六一巷口
    ，因闖紅燈，被高雄市政府警察局交通警察大隊逕行舉發，
    嗣經原處分機關即交通部公路總局嘉義區監理所台南監理站
    依道路交通管理處罰條例（下稱處罰條例）第五十三條第一
    項、第六十三條第一項之規定，裁處異議人罰鍰新臺幣（下
    同）一千八百元，並記違規點數三點。
二、本件異議意旨略以：異議人駕車經過前開路段時，路口正好
    有吊車吊起型鋼，異議人心生恐懼為了閃躲才闖紅燈，警察
    不顧情理開單，有所不服，為此聲明異議等語。
三、按汽車駕駛人，行經有燈光號誌管制之交岔路口闖紅燈者，
    處一千八百元以上五千四百元以下罰鍰，並記違規點數三點
    ，處罰條例第五十三條第一項、第六十三條第一項定有明文
    。
四、經查：異議人上開經警舉發闖紅燈之違規事實，雖有卷附台
    南縣警察局南縣警交字第M00000000號舉發違反道路交通管
    理事件通知單足憑，惟按不得因不知法規而免除行政處罰責
    任。但按其情節，得減輕或免除其處罰；因客觀具體事實，
    致違反處罰條例規定係出於不得已之行為，而未嚴重危害交
    通安全、秩序或發生交通事故，且情節輕微，以不舉發為適
    當者，交通勤務警察或依法令執行交通稽查任務人員得對其
    施以勸導，免予舉發，行政罰法第八條、違反道路交通管理
    事件統一裁罰基準及處理細則第十二條第一項第十五款定有
    明文，證人甲○○即舉發本件之員警於本院九十七年三月十
    三日調查時結證：「（本件是否你舉發？）是我告發的。」
    、「（告發異議人闖紅燈的時候該路口是否確實有如卷附照
    片所示大型吊車在工作？〈提示並告以要旨〉）沒錯。」、
    「（當時異議人有無向你聲明吊車很危險，所以才闖紅燈？
    ）有的。」等語（見本院卷第十七頁），參以卷附異議人提
    出當時吊車吊起型鋼工作之照片二紙觀之，以異議人係一女
    子，該吊車復係在該路口機車停等區高空吊掛型鋼，異議人
    辯稱停等於吊掛型鋼之下，足以心生恐懼乙節，尚與情理無
    悖。再者，異議人上開違規行為，依處罰條例第一條所揭櫫
    之維護交通秩序、確保交通安全之立法目的考量，並參以違
    反道路交通管理事件統一裁罰基準及處理細則第十二條第一
    項第十五款規定，並非不可原諒，舉發員警為何不依道路交
    通管理事件統一裁罰基準及處理細則相關規定先予以勸導，
    即逕行製單舉發，頗令人難以索解，徒增民怨。綜上，異議
    人違規情節尚屬輕微，原處分機關對異議人之裁罰，雖於法
    有據，惟本院基於上開理由認以免除其處罰為適當，應由本
    院裁定將原處分撤銷，另為異議人不罰之諭知。
五、據上論斷，應依道路交通管理處罰條例第八十七條第二項、
    道路交通案件處理辦法第二十條前段，裁定如主文。
中    華    民    國    97    年    3    月    17    日
                  交通法庭法  官  鍾邦久
以上正本證明與原本無異。
如不服本裁定應於送達後5日內向本院提出抗告狀（應附繕本）
。
                          書記官  陳慧玲
中    華    民    國    97    年    3     月    18    日


司法院資訊處製作；財團法人民間司法改革基金會備份。
